【裁判字號】    99,訴,954
【裁判日期】    990430
【裁判案由】    毒品危害防制條例
【裁判全文】
臺灣板橋地方法院刑事判決             99年度訴字第954號
公  訴  人  臺灣板橋地方法院檢察署檢察官
被      告  甲○○
上列被告因違反毒品危害防制條例案件，經檢察官提起公訴（99
年度毒偵字第845 號），經本院合議庭裁定進行簡式審判程序，
判決如下：
    主  文
甲○○施用第一級毒品，累犯，處有期徒刑捌月。扣案海洛因驗
餘淨重零點柒壹玖零公克，沒收銷燬之。上開海洛因之外包裝袋
貳個沒收。又施用第二級毒品，累犯，處有期徒刑肆月。扣案之
安非他命吸食器壹個沒收。應執行有期徒刑拾壹月。扣案海洛因
驗餘淨重零點柒壹玖零公克，沒收銷燬之。上開海洛因之外包裝
袋貳個、安非他命吸食器壹個，均沒收。
    事  實
一、甲○○前（一）因違反麻醉藥品管理條例案件，經本院於民
    國87年6 月3 日以87年度訴字第938 號裁定送勒戒處所執行
    觀察、勒戒後，因認無繼續施用毒品之傾向，並經本院於87
    年8 月13日以87年度訴字第938 號刑事判決為免刑判決確定
    。（二）復因違反麻醉藥品管理條例案件，經本院於87 年8
    月13日以87年度訴字第938 號刑事判決，判處有期徒刑5 年
    2 月，於88年2 月1 日確定。（三）又因施用第二級毒品案
    件，經臺灣士林地方法院於88年1 月23日以88年度毒聲字第
    112 號裁定送勒戒處所執行觀察、勒戒後，因認有繼續施用
    毒品之傾向，經同法院起訴並戒治，強制戒治部分，經同法
    院於88年2 月23日以88年度毒聲字第361 號裁定令入戒治處
    所施以強制戒治，嗣經同法院於88年9 月13日以88年度毒聲
    字第1845號裁定停止戒治，所餘期間付保護管束，於88年10
    月1 日停止戒治釋所出所，該停止戒治付保護管束期間至89
    年3 月8 日期滿，停止處分之裁定未經撤銷視為執行完畢（
    惟於88年10月1 日釋放出所後續執行殘刑3 年8 月28日）；
    起訴部分，經同法院於88年5 月3 日以88年度易字第404 號
    刑事判決判處有期徒刑4 月確定，嗣因符合96年減刑條例規
    定，經臺灣士林地方法院於96年8 月16日以96年度聲減字第
    1434號裁定減刑減為有期徒刑2 月，並與（二）所示不應減
    刑之犯罪所處之刑定應執行有期徒刑5 年3 月確定，發監執
    行後，復經臺灣士林地方法院以96年度聲字第955 號裁定假
    釋期間付保護管束確定，於96年11月6 日縮短刑期假釋出監
    付保護管束，於97年4 月6 日假釋期滿未經撤銷，以已執行
    完畢論。詎其猶不知悔改，復基於施用第一級毒品海洛因之
    犯意，於99年1 月11日晚間9 時許，在臺北縣三重市○○○
    路大同公園廁所內，以將海洛因摻入香煙內點燃吸食之方式
    ，施用第一級毒品海洛因1 次。另基於施用第二級毒品甲基
    安非他命之犯意，於99年1 月13日0 時許，在臺北縣三重市
    ○○○路大同公園廁所內，以將甲基安非他命置入玻璃球內
    以火加熱燒烤吸食其煙霧之方式，施用第二級毒品甲基安非
    他命1 次。嗣為警於99年1 月13日上午5 時5 分許，在臺北
    縣新莊市○○路291 號前查獲，並扣得海洛因2 小包（驗餘
    淨重0.7190公克）及安非他命吸食器1 個，並經得其同意後
    採集尿液檢體送驗，結果呈現鴉片類（嗎啡、可待因）及安
    非他命類（安非他命、甲基安非他命）陽性反應，始悉上情
    。
二、案經臺北縣政府警察局新莊分局報請臺灣板橋地方法院檢察
    署檢察官偵查起訴。
    理  由
一、本件被告甲○○所犯均係死刑、無期徒刑、最輕本刑為三年
    以上有期徒刑以外之罪，其於準備程序中就被訴事實為有罪
    之陳述，經本院告知簡式審判程序之旨，並聽取公訴人、被
    告之意見後，經本院合議庭依刑事訴訟法第273 條之1 第1
    項規定裁定由受命法官獨任進行簡式審判程序，合先敘明。
二、認定犯罪事實所憑證據及理由
（一）上揭分別施用第一、二級毒品犯行之事實，業據被告甲○
      ○於本院準備程序及審理時均坦承不諱。
（二）被告於99年1 月13日上午5 時5 分許為警查獲後，經其同
      意予以採集尿液檢體（檢體編號為D0000000），經送臺灣
      檢驗科技股份有限公司以酵素免疫分析法初步檢驗，再以
      氣相層析／質譜儀法確認檢驗後，確呈鴉片類（可待因、
      嗎啡）及安非他命類（安非他命、甲基安非他命）一節，
      有臺北縣政府警察局新莊分局偵辦毒品危害防制條例案被
      移送人姓名及代碼對照表、臺灣檢驗科技股份有限公司濫
      用藥物檢驗報告（報告日期：99年1 月29日；報告編號：
      UL/2010/10549 號）各1 份在卷可稽（偵卷第16、35頁）
      。
（三）又員警於99年1 月13日上午5 時5 分許，在臺北縣新莊市
      ○○路291 號前，當場查扣疑似第一級毒品海洛因之白色
      粉末2 包等物，有臺北縣政府警察局新莊分局搜索扣押筆
      錄、扣押物品目錄表各1 份、現場暨扣案物品照片8 張在
      卷可按（偵卷第12至13、14、19至22頁）。而本件扣得疑
      似第一級毒品海洛因之白色粉末2 包，經送交通部民用航
      空局航空醫務中心以氣相層析質譜儀法檢驗結果，確含有
      海洛因成分（毛重1.2510公克，淨重0.7210公克，取樣0.
      0020公克，驗餘淨重0.7190公克），有交通部民用航空局
      航空醫務中心於99年1 月26日出具之航藥鑑字第0990346
      號毒品鑑定書1 份附卷可稽（偵卷第33頁）。
（四）綜上所述，被告之尿液經以氣相層析質譜儀分析法檢驗，
      既呈鴉片類及安非他命類陽性反應，並有扣案物品可稽，
      顯見被告於本院審理時所坦承其於上揭時、地，分別施用
      第一級毒品海洛因及第二級毒品甲基安非他命一節，應與
      事實相符而值採信。
（五）按毒品危害防制條例於92年7 月9 日修正公布，自93年1
      月9 日施行，其中第20條、第23條將施用毒品之刑事處遇
      程序，區分為「初犯」及「五年內再犯」、「五年後再犯
      」。依其立法理由之說明：「初犯」，經觀察、勒戒或強
      制戒治後，應為不起訴處分或不付審理之裁定；經觀察、
      勒戒或強制戒治執行完畢釋放後，「五年內再犯」者，因
      其再犯率甚高，原實施之觀察、勒戒及強制戒治既已無法
      收其實效，爰依法追訴或裁定交付審理。至於經觀察、勒
      戒或強制戒治執行完畢釋放後，「五年後再犯」者，前所
      實施之觀察、勒戒或強制戒治已足以遮斷其施用毒品之毒
      癮，為期自新及協助其斷除毒癮，仍適用「初犯」規定，
      先經觀察、勒戒或強制戒治之程序。從而依修正後之規定
      ，僅限於「初犯」及「五年後再犯」二種情形，始應先經
      觀察、勒戒或強制戒治程序。倘被告於5 年內已再犯，經
      依法追訴處罰，縱其第三次（或第三次以上）再度施用毒
      品之時間，在初犯經觀察、勒戒或強制戒治執行完畢釋放
      5 年以後，已不合於「五年後再犯」之規定，且因已於「
      五年內再犯」，顯見其再犯率甚高，原實施觀察、勒戒或
      強制戒治，已無法收其實效，即應依該條例第10條處罰（
      最高法院95年度第7 次刑事庭會議決議要旨參照）。查被
      告因違反麻醉藥品管理條例案件，經本院於87年6 月3 日
      以87年度訴字第938 號裁定送勒戒處所執行觀察、勒戒後
      ，因認無繼續施用毒品之傾向，並經本院於87年8 月13日
      以87年度訴字第938 號刑事判決為免刑判決確定，於執行
      完畢5 年內，又因施用第二級毒品案件，經臺灣士林地方
      法院於88年1 月23日以88年度毒聲字第112 號裁定送勒戒
      處所執行觀察、勒戒後，因認有繼續施用毒品之傾向，經
      同法院起訴並戒治，強制戒治部分，經同法院於88年2 月
      23日以88年度毒聲字第361 號裁定令入戒治處所施以強制
      戒治，嗣經同法院於88年9 月13日以88年度毒聲字第1845
      號裁定停止戒治，所餘期間付保護管束，於88年10月1 日
      停止戒治釋所出所，該停止戒治付保護管束期間至89年3
      月8 日期滿，停止處分之裁定未經撤銷視為執行完畢（惟
      於88年10月1 日釋放出所後續執行殘刑3 年8 月28日）；
      起訴部分，經同法院於88年5 月3 日以88年度易字第404
      號刑事判決判處有期徒刑4 月，於88年5 月3 日確定，嗣
      因符合96年減刑條例規定，經臺灣士林地方法院於96年8
      月16日以96年度聲減字第1434號裁定減刑減為有期徒刑2
      月，發監執行後，復經臺灣士林地方法院以96年度聲字第
      955 號裁定假釋期間付保護管束確定，於96年11月6 日縮
      短刑期假釋出監付保護管束，於97年4 月6 日假釋期滿未
      經撤銷，以已執行完畢論一節，有臺灣高等法院被告前案
      紀錄表1 份在卷可稽，是被告於初犯即經觀察、勒戒執行
      完畢釋放5 年以內，已為二犯，依上開說明，本件再犯已
      非毒品危害防制條例第20條第3 項規定之「五年後再犯」
      類型，應依法訴追處罰。綜上所述，本案事證明確，被告
      犯行洵堪認定，應予依法論科。
三、論罪科刑
（一）罪名：查海洛因屬毒品危害防制條例第2 條第2 項第1 款
      所規定之第一級毒品；甲基安非他命屬毒品危害防制條例
      第2 條第2 項第2 款所規定之第二級毒品；核被告上揭施
      用海洛因、另行施用甲基安非他命之行為，分別係犯毒品
      危害防制條例第10條第1 項施用第一級毒品罪及同條第2
      項施用第二級毒品罪。
（二）吸收關係：被告上揭為施用而於施用前後分別持有第一、
      二級毒品之低度行為，分別為施用第一、二級毒品之高度
      行為所吸收，均不另論罪。
（三）數罪併罰：被告所犯上開施用第一級毒品、施用第二級毒
      品罪間，犯意各別，行為互殊，應分論併罰。
（四）累犯：查被告有如事實欄一所述之前案刑事犯罪執行紀錄
      ，有臺灣高等法院被告前案紀錄表1 份附卷可稽，其於上
      開有期徒刑執行完畢後5 年內，故意再犯本件有期徒刑以
      上之罪，均應依刑法第47條第1 項之規定，論以累犯，並
      均加重其刑。
（五）量刑：爰審酌被告施用毒品，足以戕害其身心，滋生其他
      犯罪，惡化治安，嚴重損及公益，且被告前因多次施用毒
      品犯行，已經受觀察勒戒、強制戒治及刑罰執行，本應知
      所惕勵，卻仍漠視法令禁制再犯本罪，顯未知所戒慎，惟
      考量施用毒品行為於本質上係屬自我戕害行為，反社會性
      之程度應屬較低及其犯罪後於本院審理中坦承犯行，態度
      尚佳等一切情狀，各論處如主文所示之刑，並依刑法第51
      條第5 款之規定，定其應執行之刑，以示懲儆。
（六）沒收銷燬、沒收：扣案之海洛因驗餘淨重0.7190公克，係
      查獲之第一級毒品，已如前述，不問屬於犯人與否，應依
      毒品危害防制條例第18條第1 項前段規定沒收銷燬之。至
      鑑驗用罄海洛因0.0020公克部分，因已滅失，爰不另為沒
      收銷燬之諭知，併此說明。又包裝上開海洛因之外包裝袋
      2 個，係用於包裹毒品，防其裸露、潮濕，便於供被告施
      用第一級毒品海洛因所用之物且為其所有，業據被告供述
      綦詳，應依刑法第38條第1 項第2 款之規定宣告沒收。另
      扣案之安非他命吸食器1 個，係被告所有供施用第二級毒
      品甲基安非他命所用之物，業據被告陳明在卷，爰依刑法
      第38條第1 項第2 款之規定宣告沒收之。
據上論斷，應依刑事訴訟法第273 條之1 第1 項、第299 條第1
項前段，毒品危害防制條例第10條第1 項、第2 項、第18條第1
項前段，刑法第11條、第47條第1 項、第51條第5 款、第38條第
1 項第2 款，判決如主文。
本案經檢察官朱俊銘到庭執行職務。
中    華    民    國    99    年    4     月    30    日
                  刑事第十三庭    法  官  方鴻愷
以上正本證明與原本無異。
如不服本判決應於收受本判決後10日內向本院提出上訴書狀，其
未敘述上訴理由者，並得於提起上訴後10日內向本院補提理由書
狀（均須按他造當事人之人數附繕本）「切勿逕送上級法院」。
                                  書記官  江怡萱
中    華    民    國    99    年    5     月    6     日
附錄本案論罪科刑法條全文：
毒品危害防制條例第10條
施用第一級毒品者，處6 月以上5 年以下有期徒刑。
施用第二級毒品者，處3 年以下有期徒刑。

司法院資訊處製作；財團法人民間司法改革基金會備份。
